臺灣雲林地方法院刑事判決　　　　　　　 96年度訴字第343號
公　訴　人　臺灣雲林地方法院檢察署檢察官
被　　　告　甲○○
指定辯護人　本院公設辯護人許俊雄
上列被告因偽造有價證券案件，經檢察官提起公訴（96年度偵緝
字第94號），本院判決如下：
    主  文
甲○○意圖供行使之用，而偽造有價證券，處有期徒刑壹年捌月
，緩刑參年，偽造之本票肆紙（本票號碼分別為TH0000000 號、
TH0000000 號、TH0000000 號、TH0000000 號；發票人為「陳淑
麗」部分）均沒收。
    事  實
一、甲○○及不知情之巫淑枝（經檢察官另案為不起訴處分確定
    ）前於民國88年間，陸續向乙○○（原名蔡國榮）借款合計
    達新臺幣（下同）210 萬元，嗣因無力清償，乃商議簽發本
    票予乙○○作為擔保，詎甲○○竟意圖供行使之用，而基於
    偽造有價證券之犯意，於同年9 月3 日，在雲林縣斗六市○
    ○路80號8 樓，於本票號碼分別為TH0000000 號、TH000000
    0 號、TH0000000 號、TH0000000 號；到期日分別為88年9
    月30日、同年10月30日、同月11月30日、同年12月30日；發
    票日均為同年9 月3 日；面額均為525,000 元之本票4 紙上
    ，接續偽造「陳淑麗」之署名各1 枚，並填載不實之身分證
    統一編號：Ｚ000000000號，而與巫淑枝共同簽發上揭本票4
    紙，並於偽造完畢後，當場交由乙○○收執而為行使。嗣乙
    ○○經友人告知「陳淑麗」係甲○○所偽冒，始悉上情。
二、案經乙○○訴由臺灣雲林地方法院檢察署檢察官偵查起訴。
    理  由
一、按被告以外之人於審判外之陳述，雖不符前4 條之規定，而
    經當事人於審判程序同意作為證據，法院審酌該言詞陳述或
    書面陳述作成時之情況，認為適當者，亦得為證據，刑事訴
    訟法第159 條之5 第1 項定有明文。其立法意旨在於傳聞證
    據未經當事人之反對詰問予以核實，原則上先予排除。惟若
    當事人已放棄反對詰問權，於審判程序中表明同意該等傳聞
    證據可作為證據，基於尊重當事人對傳聞證據之處分權，及
    證據資料愈豐富，愈有助於真實發見之理念，且強化言詞辯
    論主義，使訴訟程序得以順暢進行，上開傳聞證據亦均具有
    證據能力。經查，被告甲○○、辯護人及檢察官就本院所引
    用下列被告以外之人於審判外之陳述，於本院審判程序中均
    同意作為證據，且本院審酌此等證據資料作成時之情況，均
    無不法之情事，且與待證事實具有關聯性，認為適宜作為本
    案之證據，故均有證據能力，合先敘明。
二、上揭犯罪事實，業據被告於偵訊及本院審理中均坦承不諱，
    核與證人乙○○、巫淑枝於偵訊中證述之情節均相符，並有
    本票影本4 紙附卷可稽。至被告另供稱其係因喪夫後攜帶3
    名子女離開故居，長期躲避其小叔之騷擾，為恐他人發現其
    真實身分，曝露行蹤，始偽以「陳淑麗」之名義生活及工作
    乙節，並提出戶籍謄本1 份為證，惟被告以「陳淑麗」名義
    簽發前揭本票時，既刻意對告訴人乙○○隱瞞其真實身分，
    並捏造虛假之身分證統一編號，使告訴人在不知其真實身分
    之情形下，難以對其行使追索權，則被告顯有以上開假名矇
    騙告訴人之意思，而非單純使用偏名，故被告確有冒用他人
    名義偽造有價證券之犯意已甚明確，其所述上開使用假名之
    緣由，至多僅能作為本院量刑之參考，尚不影響本件犯罪之
    成立。本案事證明確，被告犯行堪以認定。
三、查被告行為後，如附表所示之相關法律均業經變更，並俱於
    95年7 月1 日施行，經比較結果，裁判時法並未較為有利，
    從而，依刑法第2 條第1 項前段規定，自應適用各該行為時
    法，亦即修正前法。至同日施行之刑法施行法第1 條之1 ，
    僅係規範如何將刑法分則罰金刑之單位由「銀元」轉換為「
    新臺幣」，未就各該分則之實際內涵加以變更，自不生新舊
    法比較問題，而應依一般法律適用原則，直接適用裁判時法
    。
四、核被告所為，係犯刑法第201 條第1 項之偽造有價證券罪。
    其偽造署名係偽造有價證券之階段行為；又其偽造有價證券
    後，復持以行使，行使之低度行為應為偽造之高度行為所吸
    收，均不另論罪。又被告係因長期躲避其小叔之騷擾，為恐
    他人發現其真實身分，曝露行蹤，始冒用「陳淑麗」之名義
    偽造前揭本票，偽造之數量僅有4 張，且在交付告訴人作為
    債務之擔保後，均未再轉讓他人，對於票據流通秩序所造成
    之危害尚屬輕微，然其所犯之偽造有價證券罪名，乃3 年以
    上10年以下有期徒刑之罪，如科處法定最低度之刑猶嫌過重
    ，其犯罪之情狀不無可憫之處，爰依刑法第59條之規定，酌
    予減輕其刑（刑法第59條規定為法官就刑之酌減審認標準見
    解明文化，非屬法律之變更，自無新舊法比較問題，此有最
    高法院95年5 月23日95年第8 次刑事庭會議決議內容可資參
    照）。爰審酌被告冒用他人名義偽造本票，並交付告訴人作
    為債務之擔保，破壞票據金融往來秩序，行為確有不該，惟
    念其並無前科紀錄，有臺灣高等法院被告前案紀錄表1 份在
    卷足按，素行良好，犯後亦坦承犯行，且與告訴人達成和解
    ，有和解書1 紙附卷可查，足認犯後態度良好等一切情狀，
    量處如主文所示之刑。又被告前未曾因故意犯罪而受有期徒
    刑以上刑之宣告，有前揭臺灣高等法院被告前案紀錄表可參
    ，因一時失慮而犯罪，經此偵、審程序，當知所警惕，信無
    再犯之虞，本院認所宣告之刑以暫不執行為適當，爰依刑法
    第74條第1 項第1 款之規定（依最高法院95年5 月23日第8
    次刑事庭會議決議意旨認應直接適用裁判時之新法），予以
    宣告緩刑3 年，以啟自新。上揭本票4 紙，關於被告冒用「
    陳淑麗」名義發票部分，屬偽造之有價證券，雖未扣案，惟
    無證據證明業已滅失，爰依刑法第205 條規定宣告沒收。至
    於其上偽造之「陳淑麗」署名各1 枚，自無庸重複宣告沒收
    ，附此敘明。
據上論斷，應依刑事訴訟法第299 條第1 項前段，刑法第2 條第
1 項前段、第201 條第1 項、第59條、第74條第1 項第1 款、第
205 條，刑法施行法第1 條之1 第1 項、第2 項前段，判決如主
文。
本案經檢察官李明哲到庭執行職務。
中　　華　　民　　國　　96　　年　　7 　　月　　12　　日
                  刑事第一庭    審判長法  官  紀文勝
                                      法  官  楊昱辰
                                      法  官  王雅苑
以上正本證明與原本無異。
如不服本判決，應於判決收受後10日內，向本院提出上訴狀（須
附繕本）。
                                      書記官  譚系媛
中　　華　　民　　國　　96　　年　　7 　　月　　12　　日
附錄本案論罪法條：
中華民國刑法第201 條第1 項
意圖供行使之用，而偽造、變造公債票、公司股票或其他有價證
券者，處3 年以上10年以下有期徒刑，得併科3 千元以下罰金。
┌───────────────────────────────────────────────┐
│附表：                                                                                        │
├──────┬─────────────┬─────────────┬───────┬────┤
│相關變更條文│行為時法（下稱舊法）之內容│裁判時法（下稱新法）之內容│比  較  理  由│備    註│
├──────┼─────────────┼─────────────┼───────┼────┤
│【刑法第201 │罰金：（銀元）1 元以上。有│罰金：新臺幣1,000 元以上，│罰金刑之最低度│舊法均較│
│條第1 項罰金│期徒刑加減者，其最高度及最│以百元計算。有期徒刑或罰金│刑，由銀元10元│為有利。│
│刑最低度刑之│低度同加減之。拘役或罰金加│加減者，其最高度及最低度同│（前經提高10倍│        │
│變更與加、減│減者，僅加減其最高度。    │加減之。拘役加減者，僅加減│）即新臺幣30元│        │
│】刑法第33條│                          │其最高度。                │，提高為新臺幣│        │
│第5 款、第67│                          │                          │1,000 元；且加│        │
│條、第68條  │                          │                          │（減）之最低數│        │
│            │                          │                          │額，亦由銀元1 │        │
│            │                          │                          │元即新臺幣3 元│        │
│            │                          │                          │，提高成為新臺│        │
│            │                          │                          │幣100 元；又罰│        │
│            │                          │                          │金刑之最低度刑│        │
│            │                          │                          │亦同加（減）之│        │
│            │                          │                          │。            │        │
├─┬────┴─────────────┴─────────────┴───────┴────┤
│結│經整體比較結果，舊法均較為有利，應適用舊法。                                              │
│論│                                                                                          │
└─┴─────────────────────────────────────────────┘
